【裁判字號】    99,訴,1672
【裁判日期】    991230
【裁判案由】    毒品危害防制條例
【裁判全文】
臺灣高雄地方法院刑事判決              99年度訴字第1672號
公  訴  人  臺灣高雄地方法院檢察署檢察官
被      告  金松茂
上列被告因毒品危害防制條例案件，經檢察官提起公訴（99年度
毒偵字第4536號），本院判決如下：
    主  文
金松茂施用第一級毒品，處有期徒刑捌月。
    事  實
一、金松茂前於民國98年間，因施用毒品案件，經送觀察、勒戒
    後，認有繼續施用毒品之傾向，經送強制戒治後，於98年8
    月17日強制戒治執行完畢釋放，並經檢察官為不起訴處分確
    定。詎其猶未戒絕毒癮，明知海洛因係毒品危害防制條例所
    列之第一級毒品，不得持有、施用，復於前開強制戒治執行
    完畢釋放後5 年內，基於施用第一級毒品海洛因之犯意，於
    99年5 月28日下午4 時30分許為警採尿時回溯72小時內某時
    （不含受公權力拘束之期間），在不詳地點，以不詳方式，
    施用海洛因1 次。嗣於99年5 月28日下午4 時許，為警持臺
    灣高雄地方法院檢察署檢察官核發之強制到場許可書，至金
    松茂位於高雄市○○區○○路40巷32弄15號住處，強制其至
    警局採集尿液送驗，結果呈嗎啡陽性反應，始悉上情。
二、案經高雄市政府警察局左營分局移送臺灣高雄地方法院檢察
    署檢察官偵查起訴。
    理  由
一、程序方面：卷附高雄市立凱旋醫院99年6 月17日濫用藥物尿
    液檢驗報告1 份，係被告以外之人於審判外之書面陳述，依
    刑事訴訟法第159 條第1 項之規定，屬於傳聞證據，惟該條
    於立法理由明確說明，該條所謂「除法律有規定者」外，尚
    包括同法第159 條之1 至159 條之5 及第206 條等規定。本
    件鑑定係經檢察官選定機關、團體所為之鑑定，所鑑定之結
    果，鑑定人依刑事訴訟法第206 條所出具之鑑定報告，係刑
    事訴訟法第159 條第1 項所指例外規定，有證據能力。且被
    告金松茂對於該鑑定報告亦表示同意為證據，則依據刑事訴
    訟法第159 條之5 第1 項規定，自得為證據。
二、訊據被告固坦承有於上開時、地為警持檢察官核發之強制到
    場許可書，至警局採尿送驗，檢驗結果呈嗎啡陽性反應之事
    實，惟矢口否認有施用第一級毒品海洛因之犯行，辯稱：那
    時候伊作搬家公司，晚上都會去朋友家，可能朋友在施用時
    ，伊在旁邊有聞到，伊真的沒有施用海洛因云云。經查：
(一)被告為高雄市政府警察局左營分局列管之應受尿液採驗人，
    該分局警員於99年5 月28日下午4 時許，持臺灣高雄地方法
    院檢察署（下稱高雄地檢署）檢察官核發之強制到場許可書
    ，至被告位於高雄市○○區○○路40巷32弄15號住處，強制
    其至警局採集尿液送驗，結果呈嗎啡陽性反應等事實，為被
    告所不爭執，復有其警詢筆錄、高雄市立凱旋醫院99年6 月
    17日濫用藥物尿液檢驗報告、列管毒品人口尿液檢體採集送
    驗紀錄表、檢察官強制到場（強制採驗尿液）許可書、列管
    人口基本資料查詢各1 份在卷可稽（見高雄地檢署99年度毒
    偵字第4536號卷《下稱偵卷》第3 至5 、13至16頁）。參以
    被告於上開時、地採集尿液送驗結果，尿液中含嗎啡檢出濃
    度為474 ng/mL ，較目前衛生署訂定之嗎啡確認檢驗閥值（
    大於或等於300ng/mL）為高，呈嗎啡陽性反應，該陽性反應
    可能係使用含嗎啡之藥品或海洛因毒品所致，亦有上開濫用
    藥物尿液檢驗報告、法務部法醫研究所99年12月6 日法醫毒
    字第0990006674號函可參（見本院99年度訴字第1672號卷《
    下稱訴字卷》第14頁），則被告施用海洛因之犯行，已堪認
    定。
(二)被告固以上開情詞置辯，且於警詢、偵訊及本院審理中辯稱
    ：伊從99年4 月28日服用美沙冬後就沒有再施用毒品，伊聽
    朋友說喝美沙冬驗尿會有陽性反應，也可能是伊吃顧筋骨的
    中藥及西藥的緣故云云（見偵卷第4 、28頁、訴字卷第23頁
    ）。惟美沙冬主要成分不含嗎啡成分，故接受美沙冬替代療
    法者，經人體吸收代謝後，其尿液以氣相層析質譜分析法檢
    測，不會產生嗎啡陽性反應，且依國外文獻報導，除在密閉
    小空間吸用二手大麻煙在尿液中可能檢出微量大麻成分外，
    其他如海洛因毒品並未有相關報導等情，有法務部法醫研究
    所99年12月6 日法醫毒字第0990006674號函在卷可憑（見訴
    字卷第14頁），是被告此部分之辯解，委無可採。至被告所
    謂服用顧筋骨之中、西藥，並未具體指明係服用何種藥物，
    亦未提出相關就醫證明供本院調查，且如係一般合法於市面
    販售之藥物，應不至於含有高劑量之嗎啡，足以使服用者服
    用後尿液中檢出之嗎啡濃度高於目前衛生署訂定之嗎啡確認
    檢驗閥值，是被告此部分所辯，同難採信。
(三)綜上所述，被告施用第一級毒品海洛因之犯行，事證明確，
    其前開所辯，無足採信。被告上開犯行堪以認定，應予依法
    論科。
三、按海洛因為毒品危害防制條例第2 條第2 項第1 款所稱之第
    一級毒品，不得施用、持有。核被告所為，係犯毒品危害防
    制條例第10條第1 項之施用第一級毒品罪。其於施用之前，
    持有第一級毒品海洛因之低度行為，應為施用第一級毒品海
    洛因之高度行為所吸收，不另論罪。公訴人於起訴書犯罪事
    實欄中，雖未敘明被告持有海洛因之犯行，惟該部分與已敘
    及之施用海洛因部分，有前述之實質上一罪關係，為起訴效
    力所及，本院自應併予審理。爰審酌被告經觀察、勒戒及強
    制戒治後，仍未能戒絕毒癮，且被告甫於99年1 月17日因施
    用海洛因及甲基安非他命遭查獲，經高雄地檢署檢察官偵查
    並進行評估後，認被告適合參加替代療法，而於99年5 月20
    日為緩起訴處分，並命被告應參加美沙冬替代療法以戒除毒
    癮，猶不知悔改，再犯本案，顯見其戒絕毒癮之意念非堅，
    前開保安處分措施實難矯治其惡性，參加美沙冬替代療法亦
    未能戒除毒癮，自應藉由刑罰之執行，以收教化之功能，參
    酌被告犯後飾詞卸責，未見悔意；惟念及施用毒品行為，乃
    屬對自身健康之戕害行為，並未危及他人，及其犯罪之動機
    、目的等一切情狀，量處如主文所示之刑，以示懲儆。至公
    訴人雖具體求刑有期徒刑9 月，惟本院認以量處如主文所示
    之刑為適當，公訴人之求刑，稍嫌過重，附此敘明。
據上論斷，應依刑事訴訟法第299 條第1 項前段，毒品危害防制
條例第10條第1 項，刑法第11條前段，判決如主文。
本案經檢察官陳俊宏到庭執行職務。
中    華    民    國    99    年    12    月    30    日
                  刑事第十七庭  審判長法  官  陳培維
                                      法  官  余銘軒
                                      法  官  毛妍懿
以上正本證明與原本無異。
如不服本判決應於收受送達後10日內向本院提出上訴書狀，並應
敘述具體理由；如未敘述上訴理由者，應於上訴期間屆滿後20日
內向本院補提理由書（均須按他造當事人之人數附繕本）「切勿
逕送上級法院」。
中    華    民    國   100    年    1     月    3     日
                                書記官  林晏光
附錄本判決論罪科刑法條全文：
毒品危害防制條例第10條
施用第一級毒品者，處6 月以上5 年以下有期徒刑。
施用第二級毒品者，處3 年以下有期徒刑。

司法院資訊處製作；財團法人民間司法改革基金會備份。
